臺灣彰化地方法院刑事判決　　　　　　　　　　　　　　九十年度自字第一三二號
　　自　訴　人　丙○○
　　自訴代理人　陳世煌律師
　　被　　　告　甲○○
　　被　　　告　乙○○
　　右二人共同
　　選任辯護人　陳益軒律師
右列被告因詐欺案件，經自訴人提起自訴，本院判決如左：
    主      文
甲○○、乙○○均無罪。
    理      由
一、本件自訴意旨略以：被告甲○○、乙○○曾於民國（下同）九十年二月九日至自
    訴人位於彰化縣社頭鄉○○路○段二八九號住處，佯稱亟需資金周轉為由，向自
    訴人借款新台幣（下同）三百萬元，並願提供被告乙○○簽發之支票三紙（面額
    均為一百萬元，到期日為九十年五月十五日），作為清償，而被告甲○○為求取
    信自訴人，甚至當場立股票質權抵押書同意將其所有之之友公司及第三人邱國
    卿所有之新益國際有限公司（下稱新益公司）之股票質押予自訴人，自訴人見渠
    等一再保證質押之股票市價每股約十八元以上，且所欠之債務定如期清償，信以
    為真，遂於同日以現金交付予乙○○、甲○○三百萬元，至同年三月六日甲○○
    食髓知味，重施故計，復稱新益公司急需資金周轉將欣崎事業股份有限公司（即
    新益公司之子公司）之客票交予自訴人，書立切結書稱所交付之雲凱興業股份有
    限公司、耀平企業股份有限公司之票據（到期日均為九十年三月三十一日）全係
    商業行為取得，向自訴人做票貼，如有不實，願負法律上之責任，致自訴人不疑
    有他，陷於錯誤，即交付八十一萬四千元予被告甲○○，詎屆期提示均遭退票，
    自訴人多方查證，均無法得知該二家公司之住址，詢問銀行，亦稱通知不到等詞
    ，該二家公司是否虛設號不無疑義，另自訴人向銀行查詢票信，得知被告乙○○
    早在一月間即票信不良（同年四月十三日被拒絕往來），新益公司於同年二月二
    十三日被票據交換所列為拒絕往來戶，其原供擔保之股票因公司債台高築，實無
    任何價值可言，至此始知受騙，因認被告等涉有詐欺罪嫌云云；訊據被告二人則
    矢口否認有詐欺犯行，均辯稱：被告甲○○固有向自訴人借款，惟係因其所經營
    之新益公司財務困難，為籌措員工二月份之薪資，使新益公司能正常營運，故向
    自訴人商借二百萬元，新益公司每個月之盈收分期清償，自訴人見被告用錢急迫
    ，仍同意借貸二百萬元予被告，期限三個月，惟屆期需付利息一百萬元及提供新
    益公司股票一千五百張，並由被告乙○○簽發面額一百萬元，到期日為九十年五
    月十五日之支票三張，以為確保債權之條件，被告等迫於無奈，同意前述條件後
    ，自訴人始於九十年二月十二日分別匯款三十萬及一百七十萬元至被告乙○○華
    信銀行北台中分行及甲○○誠泰銀行台中分行帳戶，另九十年三月六日被告甲○
    ○持雲凱興業股份有限公司、耀平企業股份有限公司之票據二紙向自訴人票貼部
    分，票據係欣崎事業股份有限公司之負責人陳世雄代售被告公司產品之貨款，由
    陳世雄交付被告甲○○，被告向自訴人票貼時，自訴人當場向銀行查詢發票人票
    信正常後，方借款予被告，後該二公司票據退票，非被告能預見，且九十年四月
    一日被告甲○○得知退票後，立即清償十萬元予自訴人，復於同年六月二十日、
    七月二十日、八月二十日、九月二十日共四次，由聯隆新益股份有限公司負責人
    林俊忠代為清償每次五十萬元之金額，故被告於九十年二月十二日向自訴人借款
    二百萬元及九十年三月六日向自訴人票貼借款八十一萬四千元，合計共借款二百
    八十一萬四千元，扣已清償之二百十萬元，僅積欠自訴人七十一萬四千元，且自
    訴人同意借款，係其自行評估被告償債能力所為之決定，被告甲○○並無詐欺之
    意圖，而被告乙○○僅係單純將支票借予被告甲○○使用，縱其支票跳票，亦無
    損自訴人對被告之債權，且自訴人借款前要求被告等所為之擔保，無非係確保其
    對被告等之債權，被告等客觀上使自訴人財產蒙受損害，足證被告等無詐欺行為
    等語。
二、按犯罪事實應依證據認定之，無證據不得推定其犯罪事實，又不能證明被告犯罪
    者，應諭知無罪之判決，此於刑事訴訟法第一百五十四條及同法第三百零一條第
    一項分別定有明文。
三、經查，被告等於九十年二月間向自訴人借款，由被告乙○○簽立三張面額一百萬
    元，九十年五月十五日到期之支票，及同年三月六日持客票向自訴人票貼，後票
    據均遭退票之事實，固為兩造不爭執，並據自訴人提出支票及退票理由單（均影
    本）等件為證，惟被告甲○○辯稱：當時有以新益公司股票一千五百張為抵押，
    並立其弟乙○○之支票為擔保，伊得知票貼之票據退票後，即清償十萬元，後於
    同年六月間起由林俊忠代為清償二百萬元等情，亦據證人邱國卿、林俊忠到院結
    證屬實，並據兩造及證人提出股票質權抵押書、合作契約書及支票（均影本）等
    件為證，自訴人對此亦不爭執，應為事實，雖自訴人稱第一次係借款三百萬元，
    然為被告否認，據自訴人所陳係於九十年二月九日及同年月十二日分別電匯一百
    萬元、七十萬元、三十萬元，同年月十六日領現金九十八萬一千零九十元加上手
    頭上之現款共湊一百萬元交予被告甲○○，並提出存摺影本為憑，然自訴人先前
    既以電匯方式匯款予被告，何再以提領現金之方式為之，且數額並非一百萬元，
    與常理有違，況亦無法證明有交付現金予被告甲○○之事實，參以民間定有期限
    之借貸通常預扣利息，至少在簽立票據時即已含利息，以供債權之擔保，豈有不
    談及利息之理，顯見被告所稱係借款二百萬元，利息三個月一百萬元等語並非虛
    詞，況被告雖向自訴人借款二百八十一萬四千元，惟已提供新益公司股票一千五
    百張為質押，據證人邱國卿所證，該等股票當時確有每股十八元以上之價值，且
    被告等於九十年五月二十日由證人林俊忠代償二百萬元之事實，亦據證人證述明
    確，並有支票影本四張在卷可稽，自訴人亦承認有收受償債之二百萬元，至被告
    與證人間有何糾紛，要與自訴人無關，則被告如有詐欺之不法意圖，何需陸續清
    償自訴人二百十萬元之債務，被告等辯稱無詐欺行為等語，應可採信為真，尚難
    據自訴人之指述及所提證據認被告有詐欺犯行；此外，本院，復查無其他積極證
    據足資證明被告有何上開犯行，揆諸首開說明，被告犯罪不能證明，自應為無罪
    之諭知。
四、自訴人借款被告甲○○二百萬元，趁被告需款急迫之際，三個月期限竟收取被告
    利息一百萬元，所定利率為年息百分之二百，有觸犯刑法重利罪之嫌，宜由檢察
    官另行偵查處理。
據上論斷，應依刑事訴訟法第三百四十三條、第三百零一條第一項，判決如主文。
中      華      民      國    九十一    年      一      月    二十二    日
                                  臺灣彰化地方法院刑事第二庭
                                        法      官  謝  仁  棠
右正本證明與原本無異。
如不服本判決，應於判決送達後十日內，向本院提出上訴狀( 須附繕本 )。
告訴人或被害人對於判決如有不服具備理由請求檢察官上訴者，其上訴期間之計算係
以檢察官收受判決正本之日期為準。
                                        法院書記官  于  淑  真
中      華      民      國    九十一    年      一      月    二十三    日
